【裁判字號】    98,再易,11
【裁判日期】    980731
【裁判案由】    再審之訴
【裁判全文】
臺灣板橋地方法院民事判決              98年度再易字第11號
再審原告  乙○○
再審被告  甲○○
上列當事人間請求排除侵害等事件，再審原告對於中華民國98年
4 月21日本院97年度建簡上字第6 號確定判決提起再審之訴，本
院判決如下：
    主  文
再審之訴駁回。
再審訴訟費用由再審原告負擔。
    事實及理由
一、程序方面：
    按再審之訴，應於30日之不變期間內提起；前項期間，自判
    決確定時起算，判決於送達前確定者，自送達時起算，民事
    訴訟法第500 條第1 項、第2 項前段分別定有明文。本件再
    審原告係於民國98年5 月4 日收受本院97年度建簡上字第6
    號民事判決之送達，此有送達證書附於原審卷內可稽，是其
    於98年6 月1 日具狀對於該確定判決提起再審之訴，乃在前
    揭法定期間內提起，應屬合法，合先敘明。
二、本件再審原告以本院97年度建簡上字第6 號確定判決有民事
    訴訟法第496 條第1 項第1 款所定適用法規顯有錯誤之事由
    而提起本件再審之訴，其聲明不服之意旨略以：(一)民法第79
    4 條之規範對象應僅在於土地所有人對其所有土地開掘土地
    ，或在土地上起造興建建物有其適用，對於在原有建築物內
    修繕或搭建建物，尚無適用之餘地，蓋相鄰土地開掘或為建
    築，可能造成鄰地地基動搖，而影響鄰地或其工作物，但於
    自家屋內修繕或增建之情形，並未再為土地之開掘，或另行
    起造建築物，即不會因此有使鄰地之地基動搖或發生危險之
    可能，亦不會造成鄰地之工作物因其建物之起造而受有損害
    。原確定判決既認定再審原告係在自家房屋2 樓以進行增建
    ，即非土地所有人於其所有土地開掘土地，或在土地上起造
    興建建物之情形，當無民法第794 條規定之適用，詎原審判
    決卻誤為適用民法第794 條之規定，自有違誤。(二)又再審原
    告在自有房屋增建第3 層，固屬違章建築，惟既係在自家房
    屋內及其屋項上工，如施工方法適當，通常不會造成鄰屋之
    損害，又再審被告所有之房屋受損係為再審原告修繕及增建
    之鄭惠隆施工時使用電動打石機等產生振動所致，自與再審
    原告修繕及增建工程之定作行為本身無相當因果關係，難謂
    其定作有過失而應負損害賠償責任，是原確定判決未適用民
    法第189 條前段規定，反而適用該條但書規定，判決再審原
    告應負損害賠償責任，其適用法規顯有錯誤等語，並聲明：
    (一)本院97年度建簡上字第6 號判決不利於再審原告部分廢棄
    ，(二)上開廢棄部分，再審被告於第一審之訴駁回。
三、經查：
  (一)再審被告起訴主張其與再審原告分別所有之房屋相毗鄰，詎
    再審原告於95年5 月初，就其所有房屋2 、3 樓，委請承包
    商即訴外人鄭惠隆承攬施作重建及加蓋工程，卻導致其所有
    房屋出現漏水、龜裂、搖晃等重大結構損害，乃依民法第76
    7 條、第184 條、第189 條但書、第196 條、第794 條規定
    ，訴請再審原告賠償其所有房屋回復原狀所需之修繕工程費
    用新臺幣418,800 元，此觀卷附民事起訴狀之內容即明。而
    原確定判決認定再審被告明知兩造房屋係近40年屋齡且僅以
    共同壁相連，其定作其所有房屋2 樓增建部分必須敲打因屋
    齡老舊而較為脆弱之共同壁，足以動搖損壞再審原告所有房
    屋，故其交付承攬人鄭惠隆施作上開重建及加蓋工程時，即
    應注意該工程之進行安全，避免加於再審被告，卻怠於注意
    及此，仍交付鄭惠隆施作該工程敲打共同壁，造成再審被告
    所有房屋受有漏水、龜裂、搖晃等損害，其定作該工程自有
    過失，且與再審被告所受前述損害具有相當因果關係，應依
    民法第189 條但書規定負損害賠償責任，此據本院97年度建
    簡上字第6 號民事判決載述綦詳。則詳究上開確定判決判命
    再審原告負損害賠償責任之得心證理由，雖曾敘及再審原告
    所有房屋2 、3 樓進行增建時，因原2 樓屋頂遭拆除而無法
    遮風避雨，不符合民法所定「建築物」之要件，應該當於民
    法第794 條所定「土地所有人為『建築』」之要件等語，但
    並未援用民法第794 條規定作為認定再審原告應負損害賠償
    之依據，是再審原告主張原確定判決誤為適用民法第794 條
    規定係屬不當等語，自有誤會。
  (二)又按承攬人因執行承攬事項，不法侵害他人之權利者，定作
    人不負損害賠償責任；但定作人於定作或指示有過失者，不
    在此限，民法第189 條定有明文。所謂定作有過失者，係指
    定作之事項具有侵害他人權利之危險性，因承攬人之執行，
    果然引起損害之情形；而指示有過失者，係指定作並無過失
    ，但指示工作之執行有過失之情形而言。本件再審原告定作
    其所有房屋2 、3 樓之重建及加蓋工程，必須對該房屋與再
    審被告所有房屋間之共同壁以敲打方式進行施作，此據承攬
    人鄭惠隆於臺灣板橋地方法院檢察署以95年度偵字第18731
    號調查再審原告所涉毀損刑事案件時證述明確，再參酌兩造
    房屋屋齡已近40年，且僅以共同壁相連，倘為施作上開重建
    及加蓋工程而敲打因屋齡老舊而較為脆弱之共同壁，足以損
    壞毗鄰房屋之結構，顯見再審原告定作之事項具有侵害毗鄰
    房屋之危險性，竟猶交付鄭惠隆承攬施作，而鄭惠隆執行之
    結果，果然引致再審被告所有房屋出現漏水、龜裂、搖晃等
    損害，堪認再審原告之定作確有過失，依民法第189 條但書
    規定，即應負損害賠償責任。是原確定判決適用民法第189
    條但書規定，判命再審原告應賠償再審被告所有房屋回復原
    狀所需之修繕工程費用，於法並無違誤，再審原告指摘原確
    定判決有民事訴訟法第496 條第1 項第1 款所定適用法規顯
    有錯誤之再審事由，顯屬無據。
  (三)綜前所述，本件再審原告對於本院97年度建簡上字第6 號確
    定判決提起本件再審之訴，顯無再審理由，爰不經言詞辯論
    ，逕以判決駁回之。
四、據上論結，本件再審之訴為顯無理由，依民事訴訟法第502
    條第2 項、第78條，判決如主文
中    華    民    國    98    年    7     月    31    日
                  民事第三庭審判長法  官  朱耀平
                                  法  官  徐玉玲
                                  法  官  王瑜玲
以上正本證明與原本無異
本判決不得上訴。
中    華    民    國    98    年    8     月     4    日
                                  書記官  黃美雲


司法院資訊處製作；財團法人民間司法改革基金會備份。
